【裁判字號】    90,自,142
【裁判日期】    900822
【裁判案由】    詐欺
【裁判全文】
臺灣高雄地方法院刑事判決                            九十年度自字第一四二號
    自  訴  人  宇都企業股份有限公司
    代  表  人  丁○○
    自訴代理人  陳水聰律師
    被      告  丙○○
            （即林明美）
    被      告  甲○○
右列被告等因詐欺案件，經自訴人提起自訴，乙○判決如左：
    主  文
丙○○、甲○○均無罪。
    理  由
一、自訴意旨略以：被告丙○○為葆聯國際有限公司負責人，被告甲○○則為該公司
    執行業務之主管，渠等於民國八十八年十二月間，佯裝欲銷售自訴人相關之電腦
    、軟體程式等商品，總價金為新台幣（下同）三十四萬九千五百元，被告並要求
    自訴人必須就所購貨物先開具支票付款，自訴人不疑有他，遂依照渠等要求而開
    具面額共三十四萬九千五百元之支票九張付款，到期並均以兌現，詎被告於收到
    自訴人之貨款後，竟遲未依約將貨物交予自訴人，且迭經自訴人催促、接洽，均
    一再敷衍，之後又將公司結束營業宣告倒閉，未交付貨物，又不退款，自訴人方
    知受騙，因認被告二人均涉犯刑法第三百三十九條第一項之詐欺罪嫌等語。
二、按犯罪事實應依證據認定之，無證據不得推定其犯罪事實；又不能證明被告犯罪
    者，應諭知無罪之判決，刑事訴訟法第一百五十四條、第三百零一條第一項分別
    定有明文。再按刑法第三百三十九條第一項詐欺罪之成立，以意圖為自己或第三
    人不法所有，以詐術使人將本人或第三人之物交付為要件。所謂以詐術使人交付
    ，必須被詐欺人因其詐術而陷於錯誤，若其所用方法，不能認為詐術，亦不致使
    人陷於錯誤，即不構成該罪。又被告於出賣土地後翻悔不賣，係違反契約之民事
    問題，不得謂為詐欺，買主如因此受有損害，儘可提起民事訴訟請求賠償，最高
    法院四十六年度台上字第二六０號、四十七年度台上字第一四四八號判例足參。
三、自訴人認被告二人涉犯詐欺罪嫌，無非係因被告出售電腦商品予自訴人，惟卻於
    收到貨款後，遲未交貨，又不退款，並將公司結束營業，始認被告二人均涉有詐
    欺罪嫌，惟自訴人上揭指訴，為被告所否認，辯稱：所出售之電腦係因上游廠商
    停產，無法交付，惟被告欲以它機種代為給付，卻為自訴人所拒絕，另所購買之
    保單人脈系統，被告已提供母片，只要自訴人告知使用者之姓名，則被告即可將
    序號告知以供使用，至於三商建議書，因該磁片有使用期限，為免因自訴人遲延
    銷售而使使用者之權利受損，被告特於出貨時僅出該月份之數量，以減少使用期
    限之爭議，後並有派人前往自訴人公司協助銷售，至於日後係因財務困難，始無
    法退款等語。經查：本件自訴人於八十八年十二月間向葆聯國際有限公司所購買
    之貨品，計有三商專案電腦六台、三商建議書三十組、人脈保單圖說三十組，而
    被告僅交付自訴人公司人脈保單圖說之母片一片、三商建議書編號Ｄ九九十組之
    事實，業據自訴人、被告分別陳述在卷（見乙○九十年五月二十五日、七月十三
    日訊問筆錄），而被告與自訴人公司間之交易已有數年，之前情況均正常，而本
    次買賣，被告在收受貨款後，在無法給付同機型之電腦時，曾欲與它機種代替，
    惟因自訴人認其為舊機種、庫存貨而不接受，之後被告甲○○亦曾南下高雄協助
    銷售等情，亦據自訴代表人丁○○到庭陳稱屬實（見乙○九十年七月十三日訊問
    筆錄），至於被告無法交付原定之電腦機型，據被告所稱係因上游廠商停產，而
    自訴人則稱係因被告與上游廠商有糾紛故拿不到該機型，惟不論係因停產或有糾
    紛而無法交付自訴人該機型，均非屬被告有貨而不交付，是從兩造之間之交易已
    有數年，且均屬正常，而本次買賣之貨品電腦，被告係因故無法交付，至於其餘
    之三商建議書、人脈保單圖說，則係兩造對於使用方式產生歧見，而對於交付之
    數量有爭議，另被告於無法交付原定電腦機型後，亦曾表示欲以它機種代替，並
    曾協助自訴人為銷售之情況觀之，被告應無詐騙之意，否則被告大可於取得貨款
    後不聞不問，而不用再詢問自訴人是否接受以它機種代替原定機型，並協助銷售
    ，是依此尚無法推認被告於買賣之時，係以詐術欺騙自訴人，而令自訴人陷於錯
    誤以取得貨款，故揆諸前揭判例意旨，被告未能依約交付電腦，及被告所交付之
    軟體應係何種形式，應屬民事上之糾紛，而與詐欺罪之構成要件有間，此外，復
    查無其他積極證據足資證明被告二人有何詐欺之犯行，被告二人之犯行既不能證
  明，揆諸首揭條文及說明，自應為被告二人無罪判決之諭知。
四、按法院認為應科拘役、罰金或應諭知免刑或無罪之案件，被告經合法傳喚無正當
    理由不到庭者，得不待其陳述逕行判決，刑事訴訟法第三百零六條定有明文。本
    件被告丙○○、甲○○經合法傳喚於審判期日無正當理由不到庭，乙○因認被告
    應受無罪之諭知，揆諸前開規定，爰不待其陳述逕行判決。
五、據上論斷，應依刑事訴訟法第三百四十三條、第三百零一條第一項、第三百零六
    條，判決如主文。
中      華      民      國      九十      年      八      月    二十二  日
                                  臺灣高雄地方法院刑事第四庭
                                      法  官  楊  國  祥
右正本證明與原本無異。
如不服本判決，應於判決送達後十日內，向乙○提出上訴狀。
                                      書記官  陳  怡  真
中    華    民    國    九十      年       八      月     二十三       日


司法院資訊處製作；財團法人民間司法改革基金會備份。
